臺灣高雄地方法院刑事判決　　　　　　96年度簡上字第1004號
上　訴　人
即　被　告　甲○○
上列上訴人即被告因家暴傷害案件，不服本院96年度簡字第4566
號，中華民國96年8 月27日第一審簡易判決（聲請簡易判決處刑
案號：96年度偵字第18239 號），提起上訴，本院管轄之第二審
合議庭，認應改用通常程序審理，並自為第一審判決如下：
    主  文
原判決撤銷。
本件公訴不受理。
    理  由
一、聲請簡易判決處刑意旨略以：被告甲○○與告訴人丙○○係
    夫妻關係，於民國96年3 月22日1 時2 分許，在被告位於高
    雄市○○路54 0號4 樓之1 住處，2 人因細故發生爭執，被
    告竟基於傷害犯意，以手打傷及以腳踹傷告訴人，致其受有
    上下唇各0.5 公分x0.5公分之擦傷、右臉頰2 公分x2公分之
    擦傷及右大腿疼痛等傷害，因認被告涉有刑法第277 條第1
    項之傷害罪嫌。
二、按應不起訴而起訴者，其起訴程序即屬違背規定，法院應諭
    知不受理之判決，刑事訴訟法第303 條第1 款定有明文。又
    被告所犯為告訴乃論之罪、且經告訴人於偵查中表示撤回告
    訴者，檢察官對該被告本應為不起訴處分，倘竟予以起訴，
    其起訴程序即屬違背規定，法院自應諭知不受理之判決（最
    高法院82年台非字第380 號判決採同一見解）。至刑事訴訟
    法第303 條第3 項雖規定「告訴或請求乃論之罪，未經告訴
    、請求或其告訴、請求『經撤回』或已逾告訴期間者」，其
    中所謂「告訴經撤回」，係指檢察官根據合法告訴而起訴，
    於訴訟繫屬後，法院審理中撤回告訴者而言，自不包括檢察
    官提出起訴書於法院前業已撤回告訴之情形在內，此觀諸刑
    事訴訟法第303 條第3 款之法條用語與刑事訴訟法第252 條
    第5 款規定：「告訴或請求乃論之罪，其告訴或請求『已經
    撤回』或已逾告訴期間者」，採用「已經撤回告訴」之用語
    有所不同自明（臺灣高等法院89年庭長法律問題研討會結論
    參照）。因之，告訴乃論之罪，告訴人於訴訟繫屬於法院前
    業已向檢察官表示撤回告訴，惟檢察官猶仍提起公訴或聲請
    簡易判決處刑者，法院即應依刑事訴訟法第303 條第1 款諭
    知不受理判決，合先敘明。
三、本件被告因家暴傷害案件，經檢察官聲請以簡易判決處刑，
    認被告係犯刑法第277 條第1 項之傷害罪，然依同法第287
    條前段之規定須告訴乃論。經查，檢察官雖於96年7 月12日
    已撰妥聲請簡易判決處刑書，然因尚未向本院提出前開聲請
    簡易判決處刑書及全案相關卷證，故尚未合法繫屬於本院，
    又告訴人於96年7 月16日亦具狀向臺灣高雄地方法院檢察署
    表示撤回告訴，而檢察官復於96年8 月8 日始向本院提起聲
    請簡易判決處刑，而繫屬於本院，有該撤回告訴狀暨其上所
    蓋臺灣高雄地方法院檢察署收狀戳章、臺灣高雄地方法院檢
    察署96年8 月6 日雄檢惟號96偵18239 字第12690 號函暨其
    上所蓋本院收文戳章在卷可稽，是告訴人於偵查中撤回告訴
    ，本應為不起訴處分，檢察官猶向本院聲請簡易判決處刑，
    於法實有未洽，揆諸前開說明，逕為諭知不受理之判決。
四、原審漏未審酌及此，於96年8 月27日就被告被訴之傷害案件
    ，為科刑之判決，尚有未洽；上訴意旨謂被告已與告訴人達
    成和解，請求諭知不受理判決，為有理由，自應由本院將原
    判決予以撤銷，並參酌刑事訴訟法第451 條之1 第4 項但書
    第3 款、第452 條規定之意旨，改適用通常程序審判，並自
    為第一審之判決，而為不受理判決之諭知（司法院81廳刑一
    字第13529 號刑事法律問題研究）。
五、按檢察官聲請以簡易判決處刑之案件，經法院認為有第451
    條之1 第4 項但書之情形者，應適用通常訴訟程序審判之。
    刑事訴訟法第452 條定有明文。又按對於簡易判決之上訴，
    準用刑事訴訟法第3 編第1 章及第2 章之規定，管轄之第二
    審地方法院合議庭受理簡易判決上訴案件，應依通常程序審
    理。其認案件有刑事訴訟法第452 條之情形者，應撤銷原判
    決，逕依通常程序為第一審判決，法院辦理刑事訴訟簡易程
    序案件應行注意事項第14項亦定有明文。原審原應為不受理
    之諭知，竟予以論罪科刑，而有刑事訴訟法第451 條之1 第
    4 項但書第3 款之情形，依上開法律規定，應由本院合議庭
    依通常程序審理後，而為第一審判決，檢察官或被告如不服
    本判決，仍得於法定上訴期間內，向管轄之第二審法院提起
    上訴，附此敘明。
據上論斷，應依刑事訴訟法第455 條之1 第1 項、第3 項、第45
2 條、第451 條之1 第4 項第3 款、第369 條第1 項前段、第36
4 條、第303 條第1 款，判決如主文。
本案經檢察官乙○○到庭執行職務。
中　　華　　民　　國　　96　　年　　12　　月　　31　　日
                刑事第十四庭  審判長法  官  陳玉聰
                                    法  官  莊珮吟
                                    法  官  鄭凱文
以上正本證明與原本無異。
如不服本判決應於收受本判決後10日內向本院提出上訴書狀，並
應敘述具體理由，如未敘述上訴理由者，應於上訴期間屆滿後20
日內補提理由書狀於本院（均須按他造當事人之人數附繕本）「
切勿逕送上級法院」。
中　　華　　民　　國　　97　　年　　 1 　 月　 　2 　　日
　　　　　　　　　　　　　　　　    書記官  林慧芬
